臺灣士林地方法院民事判決
111年度簡上字第178號
上  訴  人  陳振揚  
被  上訴人  李燕碧  
上列當事人間請求損害賠償事件，上訴人對於民國111年2月25日
本院士林簡易庭110年度士簡字第1073號第一審判決提起上訴，
本院於111年8月11日言詞辯論終結，判決如下：
    主      文
上訴駁回。
第二審訴訟費用由上訴人負擔。　　
    事實及理由
壹、程序事項：
    上訴人經合法通知，無正當理由，未於言詞辯論期日到場，
    核無民事訴訟法第386條各款所列情形，爰依被上訴人之聲
    請，由其一造辯論而為判決。
貳、實體事項：
一、被上訴人主張：上訴人於民國108年10月28日上午6時45分許
    ，駕駛車牌號碼000－0000號營業用小客車（下稱系爭汽車）
    ，沿新北市淡水區水源街1段由東往西方向行駛，行經同路
    段與英專路之閃光黃燈號誌交岔路口時，竟疏未注意即貿然
    駛入路口，適伊騎乘訴外人李志雄所有車牌號碼000－000號
    普通重型機車（下稱系爭機車），沿英專路由南往北方向行
    駛並欲左轉水源街1段而駛至該處，兩車因而發生碰撞（下
    稱系爭車禍事故），致伊受有頭部挫傷、創傷性蜘蛛網膜下
    出血、胸部挫傷、右側性手肘挫傷、右側性膝部挫傷、頸部
    挫傷等傷害（下稱系爭傷害）。爰依民法第184條第1項前段
    、第2項、第191條之2、第193條第1項、第195條第1項規定
    ，及債權讓與法律關係，請求上訴人給付醫療費用、系爭機
    車修復費用、工作損失、精神慰撫金等共計新臺幣（下同）
    2萬431元本息等語（原審判決駁回被上訴人其餘請求部分，
    未據被上訴人聲明不服，不在本院審理範圍）。
二、上訴人則以：伊就系爭車禍事故之發生並無過失，且伊對被
    上訴人請求之金額有意見等語，資為抗辯。
三、原審就上開部分，判命上訴人加計自110年3月3日起至清償
    日止，按週年利率百分之5計算之利息如數給付，另依職權
    宣告勝訴部分准為假執行。上訴人不服，提起上訴，聲明：
    ㈠原判決不利於上訴人部分廢棄；㈡上開廢棄部分，被上訴人
    在第一審之訴及假執行之聲請均駁回。被上訴人則聲明：上
    訴駁回。
四、本院得心證之理由：
㈠、按汽車、機車或其他非依軌道行駛之動力車輛，在使用中加
    損害於他人者，駕駛人應賠償因此所生之損害。但於防止損
    害之發生，已盡相當之注意者，不在此限，民法第191條之2
    定有明文。而上開規定係採過失推定，即駕駛人舉證於「防
    止損害之發生，已盡相當之注意者」，始不負賠償責任，此
    倒置過失的舉證責任，旨在保護被害人。故凡動力車輛在使
    用中加損害於他人者，由法律推定駕駛人侵害他人之行為係
    出於過失，此於被害人受害時亦為動力車輛使用人之情形，
    仍有適用。經查：
  ⒈被上訴人主張於前揭時、地，騎乘系爭機車與上訴人所駕駛
    之系爭汽車發生碰撞，致被上訴人受有系爭傷害及系爭機車
    受損等情，業據被上訴人提出淡水馬偕紀念醫院（下稱淡水
    馬偕醫院）診斷證明書（見交附民卷第7頁）為憑，並有系
    爭汽車所裝設行車紀錄器之錄影畫面截圖、道路交通事故調
    查報告表㈠㈡、現場及車損照片可稽【見臺灣士林地方檢察署
    （下稱士林地檢署）109年度調偵字第985號卷（下稱調偵卷
    ）第23、29頁、士林地檢署109年度偵字第9496號卷（下稱
    偵卷）第33至35頁、第43至46頁】，且為上訴人所不爭執，
    堪認定為真實。
　⒉上訴人雖抗辯系爭車禍事故之發生乃被上訴人未禮讓直行車
    所致，伊並無過失云云，惟揆諸前開說明，應由上訴人就其
    無過失負舉證責任。上訴人雖於原審聲請向新北市車輛行車
    事故鑑定覆議委員會覆議，然經該會鑑定覆議結果略以：被
    上訴人騎乘普通重型機車，行經閃光紅燈路口，支線道車未
    禮讓幹道車先行，為肇事主因，上訴人駕駛營業小客車，行
    經閃光黃燈路口，未注意車前狀況，為肇事次因等情，有新
    北市車輛行車事故鑑定覆議會鑑定覆議意見書（見原審卷第
    48-3、48-4頁）可參，並未認為上訴人對系爭車禍事故之發
    生無過失，要不能據以推翻前開過失之推定，資為有利於上
    訴人之認定。此外，上訴人不能提出其他證據證明其抗辯為
    真正，其執此置辯，即非可採。
　⒊從而，上訴人就系爭車禍事故之發生有過失，致被上訴人受
    有系爭傷害及系爭機車受損，其過失不法行為與被上訴人所
    受損害間有相當因果關係，被上訴人依民法第191條之2規定
    ，請求上訴人賠償因系爭車禍事故所受損害，即非無據。
㈡、按不法侵害他人之身體或健康者，對於被害人因此喪失或減
    少勞動能力或增加生活上之需要時，應負損害賠償責任；不
    法侵害他人之身體者，被害人雖非財產上之損害，亦得請求
    賠償相當之金額，民法第193條第1項、第195條第1項前段分
    別定有明文。又按物被毀損時，被害人除得依民法第196條
    請求賠償外，固不排除民法第213條至第215條之適用。惟修
    復費用以必要者為限，如係以新品換舊品，應予折舊（最高
    法院82年度台上字第892號判決意旨參照）。上訴人對於系
    爭車禍事故致被上訴人所受之損害應負賠償責任，依前開規
    定，被上訴人得就其因系爭車禍事故所受相關財產及非財產
    上損害請求賠償，茲就被上訴人請求賠償之項目及金額，是
    否准許暨准許之數額，分述如下：
　⒈醫療費用部分：
　　被上訴人主張因系爭傷害支出醫療費用4,536元，業據提出
    與所述相符之診斷證明書、醫療費用收據、統一發票為憑（
    見交附民卷第8至12頁），應認其此部分請求，為屬有據。
　⒉系爭機車修復費用部分：
　　被上訴人主張李志雄所有之系爭機車因系爭車禍事故受損，
    須支出修繕費用3,830元（均為零件），李志雄業將系爭機
    車修繕費用債權移轉予被上訴人等節，業據被上訴人提出估
    價單、債權讓與證明書為證（見交附民卷第25頁、原審卷第
    31頁），是被上訴人請求系爭機車之修繕費用，核屬有據。
    惟揆諸前開說明，就零件費用部分，應予折舊。又按行政院
    所頒固定資產耐用年數表及固定資產折舊率之規定，普通重
    型機車之折舊年限為3年，依定率遞減法每年折舊率為千分
    之536，又其最後1年之折舊額，加歷年折舊累計額，其總和
    不得超過該資產成本原額10分之9，而系爭機車為83年3月出
    廠，有其行車執照可考（見原審卷第32頁），自出廠日距離
    系爭車禍事故為止，已逾3年之耐用年限，則零件扣除折舊
    後之修復費用為383元，是被上訴人得請求上訴人賠償之機
    車修復費用為383元。
　⒊工作損失部分：
　　被上訴人主張因受有系爭傷害，傷後須休養2週，業據提出
    淡水馬偕醫院診斷證明書、請假單為憑（見交附民卷第7、1
    9頁），又被上訴人主張其月薪為3萬7,820元，有被上訴人
    薪資帳戶存摺交易明細、在職證明書可考（見交附民卷第21
    、23頁），是被上訴人請求上訴人賠償上開期間無法工作之
    收入損失1萬8,910元（計算式：3萬7,820元÷2＝1萬8,910元
    ），即非無據。
　⒋精神慰撫金部分：
　　按精神慰撫金之賠償須以人格權遭遇侵害，使精神上受有痛
    苦為必要，其核給之標準固與財產上損害之計算不同，然非
    不可斟酌雙方身分資力與加害程度，及其他各種情形核定相
    當之數額。次按慰藉金之多寡，應斟酌雙方之身分、地位、
    資力與加害之程度及其他各種情形核定相當之數額；其金額
    是否相當，自應依實際加害情形與被害人所受之痛苦及雙方
    之身分、地位、經濟狀況等關係決定之（最高法院51年台上
    字第223號判決、85年台上字第460號判決意旨參照）。本院
    審酌被上訴人因上訴人前述過失行為受有系爭傷害，經多次
    回診治療，期間遭受生活上諸多不便，自可認其精神受有相
    當之痛苦，兼衡上訴人為國中畢業，擔任計程車司機，月收
    入約1萬元，需扶養配偶，被上訴人為小學畢業，原任職於
    大樓物業管理公司，目前已退休（見本院卷第40、44頁），
    及兩造之財產狀況（見本院限制閱覽卷宗所附兩造之稅務電
    子閘門財產所得調件明細表），暨系爭車禍事故發生經過、
    上訴人之行為態樣、被上訴人所受之傷勢、精神痛苦等一切
    情狀，認被上訴人得請求之非財產上損害賠償為5萬元。
  ⒌綜上，被上訴人就其主張因系爭車禍事故所致財產及非財產
    上損害，得請求上訴人賠償之金額共計7萬3,829元（計算式
    ：4,536元＋383元＋1萬8,910元＋5萬元＝7萬3,829元）。
㈢、按損害之發生或擴大，被害人與有過失者，法院得減輕賠償
    金額，或免除之，民法第217條第1項定有明文。又此項規定
    之目的，在謀求加害人與被害人間之公平，故在裁判上法院
    得以職權減輕或免除之（最高法院85年度台上字第1756號裁
    判意旨參照）。再按駕駛人駕駛汽車，應遵守道路交通標誌
    、標線、號誌之指示；汽車行駛時，駕駛人應注意車前狀況
    ，並隨時採取必要之安全措施，道路交通安全規則第90條第
    1項、第94條第3項分別定有明文。復按「停」標字，用以指
    示車輛至此必須停車再開；特種閃光號誌各燈號顯示之意義
    如下：閃光黃燈表示「警告」，車輛應減速接近，注意安
    全，小心通過。閃光紅燈表示「停車再開」，車輛應減速
    接近，先停止於交岔路口前，讓幹線道車優先通行後認為安
    全時，方得續行，道路交通標誌標線號誌設置規則第177條
    第1項前段、第211條第1項亦規定甚明。經查：
  ⒈系爭車禍事故發生時，被上訴人騎乘系爭機車行駛之新北市
    淡水區英專路上，劃設有「停」標字，且該路口設置有閃光
    紅燈號誌，上訴人駕駛系爭汽車行駛之新北市淡水區水源街
    1段上，該路口設置有閃光黃燈號誌等情，為兩造所不爭執
    （見原審卷第30頁），並有道路交通事故現場圖、監視錄影
    畫面翻拍照片及現場照片（見偵卷第41、43、44頁、調偵卷
    第19至23頁）可參，足認上訴人所行駛之水源街1段為幹線
    道，被上訴人所行駛之英專路為支線道，則被上訴人駕駛系
    爭機車行經交岔路口時，應減速接近，先停止於交岔路口前
    ，讓幹線道車優先通行後認為安全時，方得續行。然被上訴
    人疏未禮讓幹道車即上訴人駕駛系爭汽車先行，即貿然自英
    專路左轉至水源路1段，致二車發生碰撞等情，為被上訴人
    所不爭執，並有新北市政府車輛行車事故鑑定會鑑定報告書
    及新北市車輛行車事故鑑定覆議會議鑑定覆議意見書（見調
    偵卷第37至39頁、原審卷第48-3、48-4頁）可佐，堪認被上
    訴人就系爭車禍事故之發生，亦有過失。
　⒉爰審酌系爭車禍事故發生之經過，及本件肇事主因乃被上訴
    人行經閃光紅燈路口，支線道車未禮讓幹道車先行，而上訴
    人固享有路權，惟上訴人所駕駛之系爭汽車於尚未通過水源
    街1段之停等線時，即可見被上訴人已騎乘系爭機車自左前
    方（沿英專路行駛）而來，上訴人所駕駛系爭汽車未有明顯
    減速之情事，系爭汽車左前車頭即與系爭機車右側車身發生
    碰撞等情，業經檢察官於偵查中勘驗系爭汽車所裝設行車紀
    錄器之錄影影像無訛（見偵卷第69頁），並有該錄影影像截
    圖畫面足考（見調偵卷第19至23頁），可知上訴人於系爭車
    禍事故發生前，已明顯可見被上訴人騎車系爭機車自左前方
    沿英專路行駛而來。然上訴人於偵查中陳稱：伊行經該交岔
    路口時沒有加速也沒有減速，當時沒有看到系爭機車等語（
    見偵卷第69頁），益徵上訴人行經該閃光黃燈路口時，並未
    減速接近，亦疏未注意車前狀況。從而，本院認系爭車禍事
    故應由上訴人、被上訴人各負擔百分之40、百分之60過失責
    任，並依此比例減輕上訴人之賠償責任。是上訴人應負擔之
    賠償金額為2萬9,532元（計算式：7萬3,829元×40％＝2萬9,53
    2元，元以下四捨五入）。
㈣、按保險人依強制汽車責任保險法規定所為之保險給付，視為
    被保險人損害賠償金額之一部分，被保險人受賠償請求時，
    得扣除之，強制汽車責任保險法第32條定有明文。查被上訴
    人自承業已受領強制汽車責任險保險金9,101元（見原審卷
    第4頁），自應予扣除，是經扣除後，被上訴人尚得請求上
    訴人賠償之金額為2萬431元（計算式：2萬9,532元－9,101元
    ＝2萬431元）。
㈤、末按給付無確定期限者，債務人於債權人得請求給付時，經
    其催告而未為給付，自受催告時起，負遲延責任，其經債權
    人起訴而送達訴狀，與催告有同一之效力；遲延之債務，以
    支付金錢為標的者，債權人得請求依法定利率計算之遲延利
    息；應付利息之債務，其利率未經約定，亦無法律可據者，
    週年利率為百分之五，民法第229條第2項、第233條第1項前
    段、第203條分別定有明文。查上訴人係於110年3月2日收受
    本件刑事附帶民事起訴狀繕本，有本院送達證書可稽（見交
    附民卷第29頁），上訴人經此請求後，迄未給付，應負遲延
    責任，是被上訴人就其得請求上訴人賠償2萬431元之未定期
    限債務，併請求自110年3月3日起至清償日止，按年息百分
    之5計算之利息，亦屬有據。
㈥、又被上訴人雖併援引民法第184條第1項前段、第2項、第191
    條之2規定，以客觀訴之合併，請求擇一為其勝訴之判決，
    然本院已認被上訴人依同法第191條之2規定之請求為有理由
    ，就其依同法第184條第1項前段、第2項之請求有無理由，
    即無庸再論。
五、綜上所述，被上訴人依民法第191條之2、第193條第1項、第
    195條第1項規定，請求上訴人給付2萬431元，及自110年3月
    3日起至清償日止，按年息百分之5計算之利息，為有理由，
    應予准許。是原審為上訴人敗訴之判決，並依職權宣告假執
    行，經核並無不合。上訴意旨指摘原判決不當，求予廢棄改
    判，為無理由，應予駁回。
六、本件事證已臻明確，兩造其餘之攻擊或防禦方法及已提出之
    證據，經本院斟酌後，認均不足以影響本判決之結果，爰不
    逐一論列，附此敘明。
七、據上論結，本件上訴為無理由，依民事訴訟法第436條之1第
    3項、第449條第1項、第78條，判決如主文。
中    華    民    國   111    年    8    月     30    日
                  民事第一庭  審判長法  官  蕭錫証
                                    法  官  江哲瑋
                                    法  官  黃筠雅 
以上正本係照原本作成。
本件判決不得上訴。
中　　華　　民　　國　　111 　年　　8 　　月　　31　　日
                                    書記官  陳芝箖